【裁判字號】    89,易,2727
【裁判日期】    900612
【裁判案由】    就業服務法
【裁判全文】
臺灣臺北地方法院刑事判決                        八十九年度易字第二七二七號
    公  訴  人  臺灣臺北地方法院檢察署檢察官
    被      告  甲○○
右列被告因違反就業服務法案件，經檢察官聲請以簡易判決處刑（八十九年度偵字第
一九五七一號），本院認不宜，改依通常程序審判之，判決如左：
    主  文
甲○○違反雇主不得未經許可留用他人所申請聘僱之外國人之規定，其留用人數為壹
人，科罰金新台幣伍萬元，如易服勞役，以新台幣玖佰元即銀元參佰元折算壹日。
    事  實
一、甲○○明知雇主不得未經許可留用他人所申請聘僱之外國人，竟自民國八十九年
    七月間（檢察官誤載為六月底）起，留用乙○○（另行審結）所申請聘僱之印尼
    籍外國人ＭＵＺＥＮＡＨ一人，在台北縣新店市○○路四十之一號其所經營之潓
    瑢美食坊，從事洗碗工作。迄至同年七月三十一日晚間九時二十分許，在上址，
    為警查獲。
二、案經台北縣警察局新店分局報請台灣台北地方法院檢察署檢察官偵查起訴。
    理  由
一、訊據被告甲○○固坦承乙○○合法申請聘僱之印尼籍外國人ＭＵＺＥＮＡＨ自八
    十九年七月間起即與其同住，且為警查獲時ＭＵＺＥＮＡＨ正在其所經營之潓瑢
    美食坊洗碗筷等情，惟矢口否認有何違反就業服務法犯行，辯稱：其與乙○○係
    表姊弟關係，ＭＵＺＥＮＡＨ是乙○○申請來看護乙○○之父，七月間因ＭＵＺ
    ＥＮＡＨ語言不通，與乙○○之父起衝突，遂由乙○○之母丙○○將ＭＵＺＥＮ
    ＡＨ送至其住處暫住並代為訓練國語，而ＭＵＺＥＮＡＨ看到其很忙，主動幫忙
    洗碗，其不知這樣違反就業服務法云云。經查：印尼籍外國人ＭＵＺＥＮＡＨ係
    乙○○合法申請聘僱之監護工乙情，有外橋入出境資料檔查詢、ＭＵＺＥＮＡＨ
    之護照及簽證影本、女傭監護工契約影本各一份附卷可稽；而證人即印尼籍外國
    人ＭＵＺＥＮＡＨ於警訊時證稱：為警查獲時其正在洗碗及準備收攤子，是老闆
    甲○○叫其做的，老闆叫其做什麼，其就做什麼等語，另證人即查獲之員警丁○
    ○於本院審理時亦證稱：其等到現場發現一名外籍勞工正在洗碗，外勞說她是去
    幫忙的，她叫甲○○老闆，又說是甲○○叫她洗碗等語，並有台北縣警察局新店
    分局臨檢現場紀錄可稽，足見ＭＵＺＥＮＡＨ係在被告授意下始在潓瑢美食坊從
    事洗碗工作甚明，被告所辯係ＭＵＺＥＮＡＨ看到其很忙，主動幫忙洗碗云云，
    要難採信；縱如被告所辯ＭＵＺＥＮＡＨ與其同住初始係代為訓練國語之目的，
    惟被告竟仍授意ＭＵＺＥＮＡＨ從事洗碗工作，被告確有留用ＭＵＺＥＮＡＨ等
    情，應可認定。被告雖另辯稱不知這樣違反就業服務法云云，惟不得因不知法律
    而免除刑事責任，刑法第十六條前段定有明文，且就業服務法已施行許久，被告
    係高職畢業，又非無智識之人，應知悉未經許可即不得留用他人所申請聘僱之外
    國人從事洗碗工作，是其所辯不足採信。本件事證明確，被告犯行堪予認定。
二、被告未經許可留用他人所申請聘僱之外國人，其留用人數為一人，核其所為係違
    反就業服務法第五十三條第三款雇主不得未經許可留用他人所申請聘僱之外國人
    之規定，係犯同法第五十八條第一項前段之罪。又ＭＵＺＥＮＡＨ之薪資係由乙
    ○○支付，僅係乙○○長期在大陸，委託被告先代為墊付薪資，之後再結算等情
    ，業據被告及證人丙○○供明在卷，足見ＭＵＺＥＮＡＨ仍係由乙○○僱傭而給
    付報酬，是被告僅係留用ＭＵＺＥＮＡＨ，而非給付報酬予以僱傭，檢察官認被
    告僱傭ＭＵＺＥＮＡＨ乙節，容有誤會，併予敘明。爰審酌被告並無前科，素行
    尚稱良好，其貪圖一時便利，留用人數僅一人，期間亦非長久，所生危害非鉅及
    犯罪後之態度等一切情狀，量處如主文所示之刑，並諭知易服勞役之折算標準。
據上論斷，應依刑事訴訟法第四百五十二條、第二百九十九條第一項前段，就業服務
法第五十八條第一項前段，刑法第十一條前段、第四十二條第二項，罰金罰鍰提高標
準條例第二條，現行法規所定貨幣單位折算新台幣條例第二條，判決如主文。
本案經檢察官李韋昌到庭執行職務。
中      華      民      國    九十      年      六      月     十二    日
                                    臺灣臺北地方法院刑事第七庭
                                        法  官  蕭  清  清
右正本證明與原本無異。
如不服本判決，應於判決送達後十日內，向本院提出上訴狀。
                                        書記官  劉  麗  英
中      華      民      國    九十      年      六      月     十九     日
附錄本案論罪科刑法條全文
就業服務法第五十三條
雇主不得有左列行為：
一、聘僱或留用未經許可或許可失效之外國人。
二、以本人名義聘僱外國人為他人工作。
三、未經許可聘僱或留用他人所申請聘僱之外國人。
四、指派所聘僱之外國人從事申請許可以外之工作。
就業服務法第五十八條
違反第五十三條第一款、第二款或第三款規定，其聘僱或留用人數為一人者，處六月
以下有期徒刑、拘役或科或併科新臺幣九萬元以下罰金；其聘僱或留用人數為二人以
上者，處三年以下有期徒刑、拘役或科或併科新臺幣三十萬元以下罰金。
法人之代表人、法人或自然人之代理人、受僱人或其他從業人員，因執行業務犯前項
之罪者，除處罰其行為人外，對該法人或自然人亦科以前項之罰金。


司法院資訊處製作；財團法人民間司法改革基金會備份。
